【裁判字號】    94,簡上,621
【裁判日期】    950818
【裁判案由】    清償借款
【裁判全文】
臺灣臺北地方法院民事判決             94年度簡上字第621號
上  訴  人  丁○○
被上訴人    乙○○
上列當事人間請求清償借款事件，上訴人對於中華民國94年9月
23日本院新店簡易庭94年度店簡字第691號第一審判決提起上訴
，本院於中華民國95年8月8日言詞辯論終結，判決如下：
    主      文
原判決關於命上訴人給付超過新台幣壹拾肆萬貳仟元部分，及該
部分假執行之宣告，暨訴訟費用之裁判均廢棄。
上開廢棄部分，被上訴人在第一審簡易之訴駁回。
其餘上訴駁回。
第一、二審訴訟費用由上訴人負擔十分之七，餘由被上訴人負擔
。
    事實及理由
一、被上訴人主張：上訴人於民國93年12月16日向伊借款新台幣
    （下同）20萬元，約定於94年2月23日清償，並簽發同日到
    期、相同面額、票號CH0000000號之本票一紙交付伊以供擔
    保，詎上訴人屆期並未清償，迭經催討仍置之不理，爰依兩
    造間消費借貸契約關係提起本件訴訟等情，求為命上訴人應
    如數給付及自起訴狀繕本送達翌日起加計法定遲延利息之判
    決。
二、上訴人則以：伊已交付48,000元之支票一紙及現金32,000元
    予被上訴人以清償系爭借款等語置辯。
三、原審為被上訴人全部勝訴之判決，上訴人不服，提起上訴，
    並於本院上訴聲明：(一)原判決廢棄。(二)被上訴人在第一審之
    訴駁回。被上訴人答辯聲明：駁回上訴。
四、查上訴人於93年12月16日向被上訴人借款20萬元，約定於94
    年2月23日清償，並簽發同日到期、同面額、票號CH0000000
    號本票一紙，交付上訴人以供擔保等事實，為兩造所不爭執
    （見本院卷第41頁背面），並據被上訴人提出本票為證（見
    原審卷第4頁），堪信為真實。
五、上訴人抗辯已交付48,000元之支票一紙及現金32,000元予被
    上訴人以清償系爭借款，為被上訴人所否認，則兩造爭執之
    點即在於上訴人就系爭借款是否已清償8萬元？茲析述如下
    ：
  (一)按當事人主張有利於己之事實者，就其事實有舉證之責任，
    民事訴訟法第277條前段定有明文。第按請求履行債務之訴
    ，原告就其所主張債權發生原因之事實，固有舉證之責任，
    若被告自認此項事實而主張該債權已因清償而消滅，則清償
    之事實，應由被告負舉證之責任，最高法院著有28年上字第
    1920號判例可資參照。本件上訴人主張就系爭借款已清償8
    萬元，既為被上訴人所否認，依上開說明，自應由上訴人就
    該有利於己之事實負舉證之責。
  (二)經查，上訴人抗辯曾交付發票人為江俊亮、發票日94年4月1
    2日支票號碼A00000000、付款人為台灣銀行新店分行、金額
    48,000元之支票一紙予被上訴人以清償系爭借款，業經本院
    依其聲請向台灣銀行新店分行調閱該紙支票，有該行95年3
    月24日新店營字第09500015671號函檢送支票影本可稽（見
    本院卷第53、54頁）；而依前揭支票背面所載，係由上訴人
    、被上訴人依序背書後，再由丙○○經其在台灣中小企業銀
    行萬華分行帳號00000000000號帳戶提示兌現，亦據本院依
    職權向該行查詢屬實，有該行95年5月19日95萬華字第56號
    函及開戶資料足憑（見本院卷第71、72頁）；證人丙○○復
    結證稱：伊為被上訴人同事，該紙支票是被上訴人託伊到台
    灣中小企業銀行萬華分行提示，伊提示後有將款項48,000元
    交給被上訴人等語（見本院卷第81頁背面）；足見上訴人確
    曾交付48,000元之支票予被上訴人，被上訴人亦已取得票款
    。上訴人另抗辯曾託友人甲○○交付1萬元現金予被上訴人
    乙節，亦經證人甲○○結證甚明（見本院卷第82頁）。被上
    訴人就上開證人所證雖無意見，然陳稱48,000元之支票及1
    萬元現金是要清償上訴人其他欠款，與系爭借款無關，然上
    訴人否認除本件借款外對被上訴人尚有其他欠款，被上訴人
    復未能舉證以實其說，堪認上訴人辯稱所交付上開48,000元
    支票及1萬元現金係用以清償系爭借款，洵屬可信，至上訴
    人另抗辯曾以現金22,000元清償系爭借款，並未提出證據以
    資佐證，尚無足採。
六、綜上所述，本件被上訴人主張上訴人曾向其借款20萬元，應
    為可取，上訴人所辯已清償58,000元，亦屬可採。從而，被
    上訴人本於消費借貸之法律關係請求上訴人給付20萬元及自
    起訴狀繕本送達翌日即94年7月11日起至清償日止，按年息5
    %計算之利息，於142,000元及法定遲延利息之範圍內，為有
    理由，應予准許，超過部分則難認有據，應予駁回。原審就
    超過上開應准許部分，為上訴人敗訴之判決並為假執行之宣
    告，尚有未洽，上訴意旨就此部分指摘原判決不當，求予廢
    棄改判，為有理由，爰由本院予以廢棄，改判如主文第2項
    所示。至於上開應准許部分，原審判命上訴人給付，並為假
    執行之宣告，核無違誤，上訴意旨，就此部分仍執陳詞，指
    摘原判決不當，求予廢棄，為無理由，應駁回其上訴。
七、又本件事證已臻明確，兩造其餘攻擊防禦方法及未經援用之
    證據，經本院斟酌後，認為均不足以影響本判決之結果，爰
    不一一論述，併此敘明。
據上論結，本件上訴為一部有理由，一部無理由，依民事訴訟法
第436條之1第3項、第449條第1項、第450條、第79條，判決如主
文。
中    華    民    國    95    年    8     月    18    日
                  民事第四庭審判長法  官  林麗玲
                                  法  官  黃柄縉
                                  法  官  劉又菁
以上為正本係照原本作成
本判決不得上訴
中    華    民    國    95    年    8     月    22    日
                                  書記官  楊勝欽


司法院資訊處製作；財團法人民間司法改革基金會備份。
